【裁判字號】    99,易,1455
【裁判日期】    991027
【裁判案由】    竊盜
【裁判全文】
臺灣高雄地方法院刑事判決              99年度易字第1455號
公  訴  人  臺灣高雄地方法院檢察署檢察官
被      告  丙○○
            乙○○
上列被告因竊盜案件，經檢察官提起公訴（98年度偵字第24286
號），本院判決如下：
    主  文
丙○○共同犯竊盜罪，累犯，處有期徒刑肆月，如易科罰金，以
新臺幣壹仟元折算壹日。
乙○○共同犯竊盜罪，處有期徒刑伍月，如易科罰金，以新臺幣
壹仟元折算壹日。
    事  實
一、丙○○前因犯公共危險案件，經本院以96年度交簡字第2678
    號判處有期徒刑6 月確定，甫於民國97年4 月18日縮刑期滿
    執行完畢。詎丙○○竟不知悔改，於98年8 月13日晚間10時
    許（起訴書誤載為晚間11時5 分許）與友人丁○○等人在址
    設高雄市○鎮區○○路之「興仁公園」（五號公園）內飲酒
    時，因乙○○見該公園入口處有白鐵阻車桿3 支無人看管（
    為高雄市政府養護工程處所有，價值共約新臺幣4500元），
    認有機可趁，而上前與其商討後，竟與乙○○共同意圖為自
    己不法之所有，而基於竊盜之犯意聯絡，推由乙○○在旁把
    風，而由丙○○徒手竊取該等阻車桿得手置放在機車上，並
    隨即各自騎乘機車離去現場，並將之持往丙○○位於高雄市
    前鎮區鎮川三巷104 號之住處內藏放。嗣經在場之丁○○報
    警處理，始循線於同日晚間11時5 分許至丙○○前揭住處查
    獲，而悉上情。
二、案經高雄市政府養護工程處訴由高雄市政府警察局前鎮分局
    報告臺灣高雄地方法院檢察署檢察官偵查起訴。
    理  由
壹、證據能力部分：
    按被告以外之人於審判外之陳述，雖不符前4 條之規定，而
    經當事人於審判程序同意作為證據，法院審酌該言詞陳述或
    書面陳述作成時之情況，認為適當者，亦得為證據，刑事訴
    訟法第159 條之5 第1 項定有明文。查本案認定事實所引用
    之卷內證據資料，除原已符同法第159 條之1 至第159 條之
    4 規定、及法律另有規定等傳聞法則例外規定，而得作為證
    據外，並無證據證明係公務員違背法定程式所取得，而檢察
    官、被告丙○○、乙○○於本院行準備程序時，均同意其作
    為本案證據之證據能力，且本院審酌前揭陳述作成時之情況
    ，並無違法取證之瑕疵，亦認以之作為證據為適當，是本件
    有關被告以外之人於審判外之言詞或書面陳述等供述證據，
    依前揭法條意旨，自均得為證據。
貳、實體部分：
一、訊據被告丙○○對於前揭犯罪事實均坦承不諱（院卷二第23
    、35頁），且經證人即高雄市政府工務局人員陳坤源、證人
    丁○○於警詢、偵查中及證人即現場處理員警潘明煌於偵查
    中均證述明確（警卷第13-14 頁、偵卷第17、31、72、77-7
    8 、85-86 頁），並有高雄市政府警察局前鎮分局扣押筆錄
    、扣押物品目錄表、贓物認領保管單、查獲現場照片、遭竊
    物品照片等在卷可查（警卷第16-19 、21-22 頁、偵卷第22
    頁），足認被告丙○○自白與事實相符，此部份事實自堪認
    定。
二、訊之被告乙○○固不否認曾於前揭犯罪事實所載之時、地在
    場之事實，惟矢口否認有何竊盜犯行，辯稱：伊當時去找丙○○是要跟他去買網子到官田抓魚，發現丙○○打算要偷那
    些白鐵時，伊還有勸丙○○不要拿，後來不理他就去上廁所
    ，上完廁所就發現白鐵不見了云云。經查：
  (一)被告乙○○前揭犯罪事實，業經證人丁○○於警詢、偵查中
    證稱：伊與丙○○於98年8 月13日晚間7 時許一起喝酒聊天
    ，至同日晚間10時許，看到乙○○騎一輛三陽DIO 銀色輕型
    機車來找丙○○，2 人並到一旁講話，講話的內容伊都有聽
    到，大概是在說乙○○的機車太小無法載運那3 支白鐵，要
    丙○○騎重型機車搬運，2 人交談完後丙○○就立即騎他的
    重型機車把3 支白鐵搬走，過程中乙○○都在一旁觀看、把
    風，離去時乙○○也是騎車跟在丙○○後面一起離開；98年
    8 月13日晚間伊在前鎮區興仁公園內，當時是和丙○○及其
    他2 人一起在那邊喝酒，晚間約10時許時乙○○騎機車到伊
    喝酒的地方，把丙○○叫到旁邊去，因為當時周遭沒有很多
    人所以他們的對話內容伊可以聽清楚，也看得到，乙○○說
    公園廁所出入口那邊有3 支白鐵管，他的機車比較小不好載
    ，叫丙○○幫忙載走，過程中乙○○都沒有動手，是在旁邊
    看著丙○○把白鐵管搬到機車上等語明確（偵卷第77-78 、
    85-86 頁），此與證人丙○○迭於警詢、偵查、審理中之證
    述：乙○○先發現該3 支白鐵，問伊要不要拿回家隔天去回
    收場變賣，搬運過程中乙○○沒有幫忙搬運，但有幫忙把風
    ，變賣所得之金錢要與乙○○平分；是乙○○叫伊拿回去，
    隔天去回收場賣再分錢給他，伊在偷的時候他在旁邊看，叫
    伊把東西載回去；98年8 月13日晚間伊本來跟朋友在其他地
    方喝酒，大約9 點左右一起去興仁公園，後來乙○○來找伊
    ，說外面有3 支白鐵但他的車太小，叫伊騎伊的車載回家隔
    天再處理，賣掉之後要分錢給伊，偷的過程中乙○○在一旁
    把風，還有跟伊回家把東西放好才離開，過程中丁○○都有
    在場等語（警卷第6 頁、偵卷第31頁、院卷二第25-27 頁）
    ，均屬相符。且被告乙○○亦於審理中自承：伊機車是50cc
    的等語（院卷二第38頁），經核亦與前揭證人2 人所稱被告
    乙○○因所騎乘機車較小始生邀集被告丙○○一同行竊動機
    之客觀情狀相符，是證人2 人前揭所述，經核本無何等顯然
    瑕疵可指。又查，事發當日於現場行竊之人並非僅有被告丙○○1 人，而係2 人共同為之乙節，亦經證人即承辦員警潘
    明煌於偵查中證稱：當時是伊受理報案，伊很確定報案的民
    眾說有2 名竊嫌在現場行竊；該報案民眾就是丁○○等語明
    確（偵卷第72、85頁），而堪認屬實，此與證人丁○○、丙○○前揭證述所述「共有2 人在場行竊」之客觀情狀互核亦
    屬一致，是足認證人2 人證稱被告乙○○於本件事發時確係
    基於與被告丙○○共同之竊盜犯意聯絡，而以在旁把風之行
    為為其參與犯罪之方式等情，確與事實相符。
  (二)被告乙○○雖以前揭情詞置辯，惟查，證人丙○○於偵查中
    證稱：乙○○當天沒有找伊去買網子捕魚，他一來就叫伊把
    白鐵拿去賣分他錢等語（偵卷第32頁），顯與被告乙○○此
    部所辯不符；且被告乙○○於偵查中供稱：當天晚上伊要找
    丙○○一起去買網子，然後去官田的水溝抓魚等語（偵卷第
    29頁），嗣於審理中則改稱：因為隔天一大早要去官田抓魚
    ，所以才趕在晚上買網子等語（院卷二第36頁），是其究竟
    欲於當晚、抑或隔日前往抓魚乙節，前後所述亦有矛盾，所
    辯是否屬實本非無疑。次查，被告乙○○既於審理中辯稱：
    伊沒有看到丙○○如何偷白鐵，伊上完廁所丙○○及白鐵就
    不見了等語（院卷二第37頁），設其所述屬實，則其本應對
    於被告丙○○如何下手行竊及離去之過程均無從知悉；然其
    於偵查中卻供稱：伊知道是丙○○載走的，因為伊有看見丙○○把3 支鐵條載走等語（偵卷第30頁），顯然其前後對究
    竟是否目睹被告丙○○行竊過程乙節，所述亦有所歧異。再
    參諸被告乙○○於檢察官內勤偵查中供稱：「（你們二人昨
    天去那邊做何事？）我是找丙○○去買網子，我們後來就騎
    機車經過該公園。」等語（偵卷第7 頁），亦足認其業已自
    承當日晚間曾與被告丙○○一同騎乘機車之情節，而此情節
    經核除與被告乙○○前揭所辯「上完廁所就發現被告丙○○
    及白鐵均不見」等語更有不符外，反更足認前揭證人2 人所
    稱被告乙○○確有與被告丙○○一同騎車離去乙節確屬有據
    ，否則被告乙○○何以一方面未見被告丙○○如何離去現場
    ，另方面又能與被告丙○○一同騎車離去？是被告乙○○辯
    稱其在被告丙○○行竊過程中均未在旁參與把風行為云云，
    顯然不足採信。
  (三)至被告乙○○復辯稱：因為丙○○之前要向伊借錢遭伊拒絕
    ，所以對伊印象不佳；證人丁○○因常從伊口袋拿煙，伊覺
    得他不禮貌就不理他，所以也對伊印象不佳，故該2 人證詞
    均不實在云云。惟查，縱使證人丙○○、丁○○2 人確實曾
    向被告乙○○借錢、或討煙遭拒，終非何等深仇大恨，本難
    遽認證人2 人有何僅因此等區區細故，即甘冒刑法偽證罪之
    風險誣指被告乙○○之動機；且其等2 人所述互核均屬相符
    ，亦與證人潘明煌所證稱之客觀情形一致，尚難遽認有何虛
    偽不實之處，已如前述，是被告乙○○此部所辯，本已難認
    屬實。且被告乙○○於偵查中先係供稱：丙○○前陣子常向
    伊借錢，後來沒還所以伊就不想再借，他借不到就跟伊產生
    仇隙，伊就想跟他絕交，之後見面的時候雖然不會吵架，但
    是也不太會理會對方等語（偵卷第30頁），嗣於審理中則改
    稱：伊沒有對丙○○印象不好等語（院卷二第37頁），是其
    就自身對被告丙○○之觀感究竟係「有仇隙想絕交」或是「
    沒有印象不好」，亦顯然前後自相矛盾。且被告乙○○既自
    承當日係主動前往興仁公園邀集被告丙○○一同「抓魚」，
    設若雙方確實交惡，被告乙○○本即毫無持續與被告丙○○
    來往之必要，實難想像被告乙○○為何竟為此等不計前嫌之
    舉；而若僅係被告丙○○單方面對其有所怨懟，其更可預期
    此舉無非自陷可能平白遭對方拒絕之不堪情況，亦難想像被
    告乙○○為何甘願如此。是被告乙○○此部所辯，亦顯與常
    理有違。
  (四)綜上所述，被告乙○○所辯，既前後矛盾、復與常理有違，
    顯屬臨訟卸責之詞，不足採信。被告2 人本件犯罪均屬事證
    明確，所為均應予以依法論科。
三、按事前同謀，事後分贓，並於實施犯罪之際，擔任在外把風
    ，顯係以自己犯罪之意思而參與犯罪，即應認為共同正犯，
    司法院院字第2030號解釋意旨可供參照，查被告乙○○與被
    告丙○○共同基於竊盜之犯意聯絡，推由被告乙○○在旁把
    風，而由被告丙○○著手為竊取行為，故核其等所為，均係
    犯刑法第320 條第1 項之竊盜罪。被告2 人就本件竊盜犯行
    ，有犯意聯絡及行為分擔，應論以共同正犯。又被告丙○○
    有如上事實欄所述前科事實，有臺灣高等法院被告前案紀錄
    表1 份在卷可查，其受有期徒刑執行完畢後，5 年以內故意
    再犯本件有期徒刑以上之罪，為累犯，應依法加重其刑。爰
    審酌被告2 人均值青壯之年，不思以正當途徑賺取所需，竟
    貪圖私欲，率以竊取他人之財物，所為實有不當，並慮及被
    告丙○○犯後尚知坦承犯行，態度尚可，被告乙○○犯罪後
    ，則始終否認犯行，未見其表達悔悟之意，於犯罪後態度部
    分無從為其有利之考量，及所竊之白鐵阻車桿3 支業經發還
    被害人領回，所生危害已有減輕，又被告乙○○係向被告丙○○提議為本件竊盜犯行，於犯罪參與程度上立於主謀之地
    位等一切具體情狀，分別量處如主文所示之刑，並諭知易科
    罰金之折算標準。
據上論斷，應依刑事訴訟法第299 條第1 項前段，刑法第28條、
第320 條第1 項、第47條第1 項、第41條第1 項前段，刑法施行
法第1 條之1 ，判決如主文。
本案經檢察官甲○○到庭執行職務。
中    華    民    國    99    年    10    月    27    日
            刑事第九庭  審判長  法  官  鄭詠仁
                                法  官  王碧瑩
                                法  官  黃沛文
以上正本證明與原本無異。
如不服本判決應於收受送達後10日內向本院提出上訴書狀，並應
敘述具體理由；如未敘述上訴理由者，應於上訴期間屆滿後20日
內向本院補提理由書（均須按他造當事人之人數附繕本）「切勿
逕送上級法院」。
                                書記官  葉彥伶
中    華    民    國    99    年    10    月    27    日
附錄本判決論罪法條：
中華民國刑法第320條
（普通竊盜罪、竊佔罪）
意圖為自己或第三人不法之所有，而竊取他人之動產者，為竊盜
罪，處5 年以下有期徒刑、拘役或5 百元以下罰金。
意圖為自己或第三人不法之利益，而竊佔他人之不動產者，依前
項之規定處斷。
前二項之未遂犯罰之。

司法院資訊處製作；財團法人民間司法改革基金會備份。
